最高法院刑事判決　　　　　　九十四年度台上字第一四三五號
　　上　訴　人　甲○○
　　　　　　　　　　　　寮12.
　　選任辯護人　王炳輝律師
上列上訴人因偽造有價證券案件，不服台灣高等法院台中分院中
華民國九十三年十二月二十二日第二審更審判決（九十三年度重
上更(一)字第一一０號，起訴案號：台灣台中地方法院檢察署八十
八年度偵字第二四四九二號），提起上訴，本院判決如下：
    主  文
原判決撤銷，發回台灣高等法院台中分院。
    理  由
本件原判決認定上訴人甲○○於民國八十七年十二月間，明知其
向不詳人取得之如原判決附表所示二紙支票，係他人偽造完成之
有價證券，竟基於概括犯意，意圖為自己不法之所有，利用不知
情之李達雄（即李文聰），在台中縣豐原市○○路十三號，先後
二次分持該二支票，連續向不知情之曾慶章（已經處分不起訴確
定）詐借現金而行使之，使曾慶章陷於錯誤，因而先後二次在台
北縣板橋市交付共計新台幣（下同）一百十萬元之現金給李達雄
，李達雄再轉交上訴人。嗣因曾慶章屆期提示支票，發現係偽造
而查獲上情。因將第一審之科刑判決撤銷，改判仍論處上訴人連
續行使偽造之有價證券罪刑。固非無見。
惟查：(一)、被告並無自證無罪之義務，是其否認犯罪所持之辯詞
，縱無可取，仍不得因此資以為反證其犯罪之論據。原判決以上
訴人辯稱本件之二支票，係其因放款，而分別從自稱「李建成」
及「洪淵龍」之人處取得，難認可信。衡以該票面金額共計超過
一百萬元，其竟不能供述來源，且不能證明以何代價取得支票，
謂不知係屬他人所偽造，顯難令人採信。雖無確切證據證明係其
偽造或共同偽造，仍應認其應知係偽造之支票（見原判決第十一
頁倒數第九行以下），作為認定上訴人犯罪之依據。顯係以上訴
人所辯不足採，遽行推認其「明知」所持用之支票，係屬他人偽
造之有價證券，與證據法則，自屬有違。(二)、科刑之判決書，必
須事實與理由互相一致，方為合法。倘若事實認定與理由說明，
不相一致，按諸刑事訴訟法第三百七十九條第十四款後段規定，
即屬判決理由矛盾之當然違背法令，足以構成撤銷之原因。原判
決認定上訴人「利用不知情之李達雄（即李文聰），在台中縣豐
原市○○路十三號，先後二次分持附表所示之偽造支票二紙，連
續向不知情之曾慶章（已不起訴處分）詐借現金而行使之，使曾
慶章陷於錯誤，因而先後二次在台北縣板橋市交付共計……一百
十萬元之現金給李達雄，李達雄再交付給甲○○。」（見原判決
第二頁第一至四行），似謂上訴人有二次行使偽造之支票、二次
詐借現款之行為，而曾慶章亦有二次陷於錯誤交付現金之行為。
理由欄則僅就行使偽造有價證券部分論以連續犯，就先後二次詐
欺行為部分，則未說明亦成立連續犯，致事實認定與理由說明不
相一致，而有理由矛盾之違誤。以上，或係上訴意旨所指摘，或
為本院得依職權調查之事項，應認原判決仍有撤銷發回更審之原
因。原判決認上訴人牽連犯詐欺部分，雖屬刑事訴訟法第三百七
十六條第四款所列之案件，因基於審判不可分之原則，應一併予
以發回，附此說明。
據上論結，應依刑事訴訟法第三百九十七條、第四百零一條，判
決如主文。
中　　華　　民　　國　九十四　年　　三　　月　二十四  日
                      最高法院刑事第九庭
                          審判長法官  張　淳　淙
                                法官  張　春　福
                                法官  呂　丹　玉
                                法官  洪　昌　宏
                                法官  林　開　任
      本件正本證明與原本無異
                                      書  記  官
中　　華　　民　　國　九十四　年　　三　　月   三十   日
                                                      ｃ
